【裁判字號】    97,交抗,479
【裁判日期】    970523
【裁判案由】    聲明異議
【裁判全文】
臺灣高等法院臺中分院刑事裁定         97年度交抗字第479號
抗  告  人
即受處分人  甲○○
                      1號
上列抗告人因聲明異議案件，不服臺灣南投地方法院中華民國九
十七年四月七日所為裁定（九十七年度交聲字第九六號）提起抗
告，本院裁定如下：
    主  文
原裁定撤銷，發回臺灣南投地方法院。
    理  由
一、原裁定意旨略以：本件抗告人即受處分人甲○○於民國（下
    同）九十六年十二月十六日十時十一分許，因駕駛車牌號碼
    Ｗ九─五九一二號自小客車，行經省道臺一九線三０點三公
    里處，因「行車速限六十公里，經測速時速七十一公里，超
    速十一公里，未滿二十公里（經科學儀器採證）」之違規，
    經原舉發機關以測速雷達照相機拍照存證並依法逕行舉發等
    情，有原舉發機關所掣發之舉發違反道路交通管理事件通知
    單及原處分機關之裁決書各一份在卷可稽。又本件用以測定
    抗告人行駛速度所使用之雷射測速器廠牌係：ＧＡＴＳＯＭ
    ＥＴＥＲ，規格則為：２４．１５ＧＨｚ（Ｋ  ｂａｎｄ）
    照相式之儀器，且該測速器係由經濟部標準檢驗局於九十六
    年八月二十三日檢定合格（檢定合格單碼：ＪＯＧＡ000
    0000Ａ、ＪＯＧＡ0000000Ｂ），檢定合格有效
    期限至九十七年八月三十一日止，而抗告人之上開車輛於九
    十六年十二月十六日經警測得行駛超速時，該雷達測速儀尚
    在檢定合格有效期限內，有經濟部標準檢驗局九十六年八月
    二十三日雷達測速儀檢定合格證書一紙在卷可參，故該雷達
    測速器之準確性及正確性應值得信賴，足認抗告人確有於省
    道臺一九線三０點三公里處，超過限速六十公里而行駛之事
    實。至抗告人質疑原舉發機關係以「感應線圈測速儀」測速
    ，再以移花接木、張冠李戴之方式將上開合格證書函覆抗告
    人，以矇騙抗告人云云，然本件使用之測速儀器為「微電腦
    移動式三腳架雷達測速儀」，此有原舉發機關九十七年三月
    十四日彰警交字第０九七００一三二八七號函暨所附違規地
    點測速儀器擺放位置、告示牌各一份及附近路況照片共計五
    幀在卷可憑，是本件係原舉發機關警員以「微電腦移動式三
    腳架雷達測速儀」測得抗告人所駕駛之自小客車行速，而非
    以抗告人所指稱之「感應線圈測速儀」甚明，況該雷達測速
    儀器業經經濟部標準檢驗局檢定合格，經審核後應認上開檢
    定合格證書之真實性並無疑問，堪信本件對抗告人違規行為
    測照採證之測速器確係經依法令規定檢驗合格，抗告人並未
    舉出該部雷達測速儀器所拍攝之照片於客觀上存有何令人合
    理懷疑之錯誤、誤判之情形，上開所辯顯係個人臆測之詞，
    自無可採。因認本件抗告人確有行車速度，超過最高時速未
    滿二十公里之違規事實，從而原處分機關依法裁處抗告人罰
    鍰新台幣一千六百元，並記違規點數一點，核無不當，本件
    異議請求撤銷原處分為無理由，應予駁回等語。
二、抗告意旨略以：原舉發機關本件所拍攝之違規超速照片並無
    九十七年一月十七日各平面媒體及電視報導所稱交通警察取
    締違規超速所拍攝之照片應附記清晰「型、器」或規格、廠
    牌之註記文字、數字，俾利抗告人辨識本件拍攝違規超速照
    片之該部科學儀器是否確非具爭議性之「感應線圈測速儀」
    所拍攝，詎原審未詳予調查究明，徒以原舉發機關提供之九
    十七年三月十四日彰警交字第０九七００一三二八七號函暨
    所附違規地點測速儀器擺放位置、告示牌各一份及附近路況
    照片共計五幀為依據，遽認本案使用之測速儀器為「微電腦
    移動式三腳架雷達測速儀」，而非「感應線圈測速儀」，實
    令抗告人難以甘服，因本案所謂「雷達測速儀器」所拍攝之
    違規超速照片客觀上存有上開足以令人產生合理懷疑之錯誤
    或誤判之情形，為此提起本件抗告，請求撤銷原裁定云云。
三、按違反道路交通管理事件統一裁罰基準及處理細則第十一條
    第一項第四款規定，行為人有本條例之情形者，應填製舉發
    違反道路交通管理事件通知單，並於被通知人欄予以勾記，
    其通知聯依下列規定辦理：四、逕行舉發者，應按已查明之
    資料填註車牌號碼、車輛種類、車主姓名及地址，並於通知
    單上方空白處加註逕行舉發之文字後，由舉發機關送達被通
    知人。由上可知關於逕行舉發之手續是否完成，應以舉發之
    意思表示送達於受處分人為要件。
四、經查：本件抗告人甲○○因違規超速遭警逕行舉發，固有原
    舉發機關所掣發之違反道路交通管理事件通知單影本附於原
    審卷可稽（見原審卷第六至七頁），惟抗告人是否曾收受該
    舉發通知單？經遍查全卷，相關送達證書付之闕如，是原舉
    發機關是否已合法送達該舉發通知單，完成本件逕行舉發之
    程序，而生舉發之效力，尚屬不明；又原舉發機關雖曾函覆
    原審係採用雷達測速儀器舉發本件違規，但該舉發通知單上
    既已載明「逕行舉發附採證照片」，然遍查卷內資料亦無任
    何違規採證照片可考，則原審逕認抗告人違規超速十一公里
    ，同乏所據。從而原審就上開事項既未能先予調查究明，逕
    以抗告人之異議為無理由而駁回其異議，自有未洽，抗告人
    抗告意旨雖未指摘及此，惟原裁定既有違誤，仍應由本院將
    原裁定撤銷，並為期調查之翔實及維護抗告人審級之利益，
    將本件發回原法院更為調查後另為適當之裁定，俾昭折服。
據上論斷，應依道路交通案件處理辦法第二十六條，刑事訴訟法
第四百十三條前段，裁定如主文。
中    華    民    國    97    年    5     月    23    日
            刑事第九庭    審判長法  官  陳  筱  珮
                                法  官  趙  春  碧
                                法  官  許  旭  聖
上列正本證明與原本無異。
不得再抗告。
                                書記官  紀  美  鈺
中    華    民    國    97    年    5     月    26    日


司法院資訊處製作；財團法人民間司法改革基金會備份。
